臺灣臺北地方法院刑事判決
111年度審訴字第686號
公  訴  人  臺灣臺北地方檢察署檢察官
被      告  周瑋哲




上列被告因詐欺等案件，經檢察官提起公訴（111年度偵字第661
2號），被告於準備程序中就被訴事實為有罪之陳述，經本院合
議庭裁定由受命法官獨任逕以簡式審判程序審理，判決如下：
    主  文
周瑋哲犯三人以上共同詐欺取財罪，處有期徒刑壹年壹月；未扣
案犯罪所得新臺幣壹仟元沒收，於全部或一部不能沒收或不宜執
行沒收時，追徵其價額。又犯三人以上共同詐欺取財罪，處有期
徒刑壹年。應執行有期徒刑壹年參月。
    事  實
一、周瑋哲前於民國109年1月間即因提供個人申辦金融帳戶提款
    卡及密碼等資料予不熟悉之人，嗣經詐騙集團成員利用作為
    收取詐騙贓款帳戶而幫助犯詐欺取財罪，經臺灣桃園地方法
    院110年10月6日以110年度易字第381號論罪科刑，對時下詐
    騙集團運作模式及詐欺手法知之甚詳。周瑋哲於稍後之110
    年12月間，因缺錢花用，透過社群網站「臉書」上刊登之徵
    求「撞球間兼職人員」廣告而陸續與真實姓名、年籍均不詳
    ，LINE通訊軟體暱稱分別為「顏」、「蔡振興」、「吳泓緯
    」等人聯繫，得悉所謂「工作」，實係受「吳泓緯」指示前
    往便利商店以他人名義領取不詳來源包裹，再依其指示攜該
    包裹前往他處交予他人，即可獲得每件包裹新臺幣（下同）
    1,000元之不低報酬。周瑋哲明知臺灣面積不大且交通發達
    ，縱偏鄉地區仍有不少物流業者提供配送到府服務，實無必
    要藉此迂迴方式另委請他人轉換寄送才能送達，況還需以他
    人名義前往領取，且此代取轉交包裹事項不具專業技術性，
    也非高度勞力密集工作，竟可獲得每件包裹1,000元之高額
    報酬，佐以時下政府宣導詐騙集團徵求或騙取人頭帳戶之手
    法，依其經前案偵查、審判程序之經驗，可預見此「工作」
    可能係為「吳泓緯」及背後成員領取內含提款卡之包裹，即
    俗稱「取簿手」工作，然為賺取報酬，仍同意為之，周瑋哲
    即與所屬詐騙集團成員分別為下列犯行：
　㈠周瑋哲、「吳泓緯」、「陳先生」及所屬詐騙集團其他成年
    人成員間，共同基於三人以上意圖為自己不法所有詐欺取財
    之犯意聯絡，先由所屬詐騙集團真實姓名、年籍不詳，LINE
    暱稱「劉銘哲」之成員，於110年11月13日某時起，佯裝小
    額借款業者，陸續向柯文法謊稱：可協助辦理貸款，然需提
    供金融帳戶存摺、提款卡及密碼等資料云云，致柯文法陷於
    錯誤，於同年月30日下午3時30分許，依指示將其申辦之中
    國信託商業銀行帳號000-000000000000號帳戶(下稱中信銀
    行帳戶)及國泰世華銀行帳號000-000000000000號帳戶（下
    稱國泰世華銀行帳戶）之存摺及提款卡，以統一超商店到店
    之方式寄出，周瑋哲旋依「吳泓緯」指示，於110年12月3日
    上午9時45分許，前往位在臺北市○○區○○路○段000○0號之統
    一超商中寧門市領取內裝有上開帳戶提款卡及存摺之包裹離
    去，旋依指示前往臺北市○○區○○○路○段000巷00號交予真實
    姓名、年籍不詳，自稱「陳先生」之成年人。周哲偉及所屬
    詐騙集團成員以此方式詐得本案中信銀行帳戶及國泰世華銀
    行帳戶之存摺、提款卡得手。
　㈡周瑋哲、「吳泓緯」、「陳先生」及所屬詐騙集團其他成年
    人成員間，共同基於隱匿特定犯罪所得去向之洗錢及三人以
    上意圖為自己不法所有詐欺取財之犯意聯絡，先由所屬詐騙
    集團不詳成員，於110年11月16日上午8時30分許起，陸續佯
    裝為台電公司人員、警察、「檢察官黃敏昌」（然無證據足
    認周瑋哲對此冒用公務員名義之詐欺手法知情），接續以電
    話向洪榮昌謊稱：因其帳戶涉及詐欺洗錢案件，需交付帳戶
    資料配合後續偵辦云云，致洪榮昌陷於錯誤，將其申辦合作
    金庫證券帳戶之網路銀行帳號密碼提供之，詐騙集團成員即
    於110年12月3日上午10時9分許、14分許，從該帳戶各轉帳5
    萬元、5萬元至柯文法中信銀行帳戶，嗣該詐欺集團成員即
    持前揭柯文法中信銀行帳戶提款卡及密碼，將帳戶內款項提
    領一空循序上繳，以此方式將贓款分層包裝增加查緝難度，
    而隱匿犯罪所得去向。　　
二、案經柯文法及洪榮昌訴由臺北市政府警察局萬華分局報告臺
    灣臺北地方檢察署檢察官偵查起訴。　　
    理  由
一、本件被告周瑋哲所犯均係死刑、無期徒刑、最輕本刑為3年
    以上有期徒刑以外之罪，其於準備程序進行中就被訴事實為
    有罪之陳述，經受命法官告知簡式審判程序之旨，並聽取當
    事人之意見後，本院合議庭認無不得或不宜改依簡式審判程
    序進行之情形，爰依刑事訴訟法第273條之1第1項、第284條
    之1規定，裁定由受命法官獨任進行簡式審判程序。又本件
    所引屬於審判外陳述之傳聞證據，依同法第273條之2規定，
    不受第159條第1項關於傳聞法則規定之限制，依法有證據能
    力，合先敘明。
二、首揭犯罪事實，業據被告於本院審理時坦承不諱（見審訴卷
    第104頁、第159頁），核與證人即告訴人柯文法、洪榮昌於
    警詢時指述情節一致（見偵卷第45頁至第50頁、第122頁至
    第133頁），並有與其等所述相符之柯文法所提中信帳戶及
    國泰世華銀行帳戶存摺封面影本（見偵卷第65頁至第67頁）
    、統一超商貨態查詢系統紀錄（見偵卷第69頁）、交貨便寄
    貨資訊（見偵卷61頁）、柯文法與詐騙集團成員LINE對話紀
    錄（見偵卷第53頁至第60頁、第63頁）、內政部警政署反詐
    騙諮詢專線紀錄表（見偵卷第51頁）、臺中市政府警察局第
    三分局合作派出所受理案件證明單、受理各類案件紀錄表（
    以上見偵卷第97頁至第99頁）、洪榮昌所提合作金庫證券帳
    戶交易明細與存摺封面（見偵卷第139頁、第143頁）、內政
    部警政署反詐騙諮詢專線紀錄表、彰化縣警察局彰化分局花
    壇分駐所受理案件證明單、受理各類案件紀錄表（以上見偵
    卷第118頁至第121頁）、被告所提其與暱稱「蔡振興」、「
    顏」、「吳泓緯」之對話紀錄（見偵卷第73頁至第92頁）在
    卷可稽，堪認被告上開任意性自白與事實相符，資可採為認
    定事實之依據。綜上，本件事證明確，被告首揭犯行，堪以
    認定，應予依法論科。
三、論罪科刑：　　　
　㈠按詐欺集團成員彼此間，雖因分工不同，未必均認識或確知
    彼此參與分工細節，然既各自參與詐騙集團取得被害人財物
    全部犯罪計劃之一部分行為，相互利用，以共同達成不法所
    有之犯罪目的，未逾越合同意思之範圍，自應共負其責。查
    本案先由被告所屬詐騙集團不詳成員向柯文法詐得首揭中信
    銀行及國泰世華銀行帳戶之存摺、提款卡及密碼，被告依「
    吳泓緯」指示前往收取上開提款卡再轉交「陳先生」，嗣所
    屬詐騙集團不詳成員再對洪榮昌進行詐騙，並將詐得款項匯
    入柯文法中信銀行帳戶，再由同集團其他成員提領其內款項
    上繳，其等間相互利用，形成三人以上之犯罪共同體，且在
    其等詐欺洪榮昌犯行之贓款流向分層包裝設計中，詐騙集團
    成員從他人金融帳戶提領金錢行為即已增加追查贓款去向之
    困難度，而屬隱匿贓款去向之洗錢行為。
　㈡核被告就犯罪事實一㈠所為，係犯刑法第339條之4第1項第2款
    之三人以上共同犯詐欺取財罪；就犯罪事實一㈡所為，係犯
    刑法第339條之4第1項第2款之三人以上共同犯詐欺取財罪及
    洗錢防制法第2條第2款隱匿特定犯罪所得之去向而依同法第
    14條第1項論處之洗錢罪。被告雖非直接從事撥打電話對被
    害人施詐或提領贓款之行為，然其既擔任該詐欺集團「取簿
    手」之工作，係為所屬詐騙集團遂行本案各次犯行不可或缺
    之角色，從而被告、「吳泓緯」、「陳先生」及所屬詐騙集
    團其他成員間，就本案各次犯行均具犯意聯絡及行為分擔，
    應論以共同正犯。被告於犯罪事實一㈡犯行係一行為同時觸
    犯三人以上共同詐欺取財罪及洗錢罪，為想像競合犯，應依
    刑法第55條規定，從一重論以刑法第339條之4第1項第2款之
    三人以上共同詐欺取財罪。被告及所屬詐騙集團其他成員就
    犯罪事實一㈠、㈡犯行，係對2位不同被害人行騙，其等各因
    此受騙交付財物，應認犯意各別，行為互殊，應予分論併罰
    。
　㈢又被告於犯罪事實一㈠犯行，所騙取之財物為提款卡及存摺，
    其取得後固供其他詐騙集團成員利用提領贓款，然對此不法
    犯罪所得本身未有洗錢防制法第2條各款所示洗錢之情形，
    起訴書認被告此部分所為亦構成洗錢防制法第14條第1項洗
    錢罪嫌，容有誤會，本應為無罪判決之諭知，惟此部分與與
    前揭論罪科刑部分，有想像競合犯之裁判上一罪關係，爰不
    另為無罪之諭知，附此敘明。至起訴書認被告所為除構成上
    開罪名外，另成立刑法第339條之4第1項第1款之冒用公務員
    名義犯詐欺取財之加重詐欺罪云云。然衡以時下詐騙集團之
    行騙方式五花八門，未必定以冒用政府機關或公務員名義之
    方式犯之，而職司提領贓款之車手或收取人頭帳戶之取簿手
    ，通常對機房之行騙方式及詐術內容並不知情，是以本件犯
    罪事實一㈡被害人洪榮昌雖係遭詐騙集團成員以假冒公務員
    方式受騙交付款項，仍難驟論被告知悉此節，無從論認被告
    就此部分與機房成員具有犯意聯絡，尚不成立刑法第339條
    之4第1項第1款之加重詐欺罪。惟此僅涉及詐欺加重要件之
    增減而已，無庸變更起訴法條，附此敘明。　
　㈣按想像競合犯之處斷刑，本質上係「刑之合併」，其所謂從
    一重處斷，乃將想像競合犯組成之評價上數罪，合併為科刑
    一罪，其所對應之刑罰，亦合併其評價上數罪之數法定刑，
    而為一個處斷刑。易言之，想像競合犯侵害數法益者皆成立
    犯罪，論罪時必須輕、重罪併舉論述，同時宣告所犯各罪名
    ，包括各罪有無加重、減免其刑之情形，亦應說明論列，量
    刑時併衡酌輕罪部分量刑事由，評價始為充足，然後依刑法
    第55條規定「從一重處斷」，非謂對於其餘各罪可置而不論
    。因此，法院決定處斷刑時，雖以其中最重罪名之法定刑，
    做為裁量之準據，惟於裁量其輕重時，仍應將輕罪合併評價
    在內。查洗錢防制法第16條第2項規定：「犯前2條之罪，在
    偵查或審判中自白者，減輕其刑」，被告就犯罪事實一㈡所
    犯隱匿犯罪所得去向之洗錢犯行，於本院審理時坦承不諱，
    業如前述，是就被告所犯洗錢防制法部分，原應減輕其刑，
    然依照前揭罪數說明，被告就上開犯行係從一重論處之三人
    以上共同詐欺取財罪，然就被告此部分想像競合輕罪得減刑
    部分，本院於依刑法第57條量刑時，將併予審酌，附此敘明
    。
　㈤被告於106年間因犯施用第二級毒品2罪，經臺灣桃園地方法
    院以106年度審易字第3030號判決定應執行有期徒刑10月確
    定，嗣於108年6月26日縮短刑期執行完畢出監，有臺灣高等
    法院被告前案紀錄表1份可稽。是被告於有期徒刑執行完畢
    後5年以內，故意再犯本案最重本刑為有期徒刑以上之刑之2
    罪，固均構成累犯，惟本院審酌被告前所犯係施用毒品罪，
    與本件所犯各罪之罪名、罪質不同，難認被告具有主觀上特
    別惡性或對刑罰反應力薄弱，參諸司法院釋字第775號解釋
    意旨，不予加重其刑。　　
　㈥爰審酌近年我國治安飽受詐騙集團威脅，民眾受騙案甚多，
    受騙者辛苦積累之積蓄於一夕之間化為烏有，甚衍生輕生或
    家庭失和之諸多不幸情事，社會觀念對詐騙集團極其痛惡，
    縱經立法者修法提高此類詐欺犯罪之法定刑度為1年以上7年
    以下之有期徒刑，民間主張應再提高法定刑度之聲浪仍未停
    歇，被告不思以正當途徑賺取財物，加入詐騙集團負責收取
    人頭帳戶提款及密碼，遂行洗錢及三人以上共同詐欺取財犯
    行，非但本件各被害人財物受損，更造成一般民眾人心不安
    ，嚴重危害社會治安。復參以被告犯後坦認犯行，暨被告於
    本院審理時陳稱：高中肄業之最高學歷，另案執行前擔任保
    全，月薪約3萬,6000元，需扶養母親等語（見審訴卷第160
    頁）之智識程度及家庭經濟狀況，暨其各次犯行之犯罪手段
    、所生危害等一切具體情狀，分別量處被告如主文所示之刑
    。又被告於本件所犯2罪之刑，均無不得併合處罰之情形，
    本院即衡諸罪名相同，犯罪時間甚密接，犯罪手法相同，暨
    考量犯罪所生危害及造成被害人之損失等情，定其應執行刑
    如主文所示。　
四、沒收：
  ㈠按洗錢防制法第18條第1項前段：犯第14條之罪，其所移轉、
    變更、掩飾、隱匿、收受、取得、持有、使用之財物或財產
    上利益應予沒收之規定，固為刑法關於沒收之特別規定，應
    優先適用，至若上開特別沒收規定所未規範之補充規定，諸
    如追徵價額、例外得不宣告或酌減沒收或追徵等情形，洗錢
    防制法並無明文規定，應認即有刑法總則相關規定之適用。
　㈡查被告與其他共同正犯於犯罪事實一㈡犯行合力隱匿詐騙贓款
    之去向，為其於本案所隱匿之財物，本應全數依洗錢防制法
    第18條第1項前段規定，於本案所犯之各罪之主文內宣告沒
    收。然被告於本院審理時陳稱其領取1件包裹報酬1,000元等
    語（見審訴卷第158頁），故如對被告沒收所屬詐騙集團全
    部隱匿去向之金額，有過苛之虞，爰依刑法第38條之2第2項
    規定不予宣告沒收或追徵。又被告於犯罪事實一㈠犯行獲得
    報酬1,000元，屬於被告該犯行犯罪所得，應依刑法第38條
    之1第1項前段規定，於所對應之罪之主文內宣告沒收，並依
    同條第3項規定，諭知於全部或一部不能沒收或不宜執行沒
    收時，追徵其價額。至被告於犯罪事實一㈠犯行領取之提款
    卡及存摺，固屬於犯罪所得，然已交予其他共犯使用，且無
    證據足認被告具有共同處分權限，爰不予宣告沒收、追徵，
    附此指明。　　
據上論斷，應依刑事訴訟法第273條之1第1項、第299條第1項前
段，判決如主文。
本案經檢察官王繼瑩提起公訴，檢察官羅嘉薇到庭執行職務。
中　　華　　民　　國　　111 　年　　10　　月　　27　　日
                  刑事第二十庭   法  官  宋恩同
以上正本證明與原本無異。
如不服本判決應於收受送達後20日內向本院提出上訴書狀，並應
敘述具體理由；其未敘述上訴理由者，應於上訴期間屆滿後20日
內向本院補提理由書（均須按他造當事人之人數附繕本）「切勿
逕送上級法院」。告訴人或被害人如對於本判決不服者，應具備
理由請求檢察官上訴，其上訴期間之計算係以檢察官收受判決正
本之日期為準。因疫情而遲誤不變期間，得向法院聲請回復原狀
。
                                 書記官  林鼎嵐
中　　華　　民　　國　　111 　年　　10　　月　　27　　日
附錄本案論罪科刑法條全文：
刑法第339條之4：
犯第339條詐欺罪而有下列情形之一者，處1年以上7年以下有期
徒刑，得併科1 百萬元以下罰金：
一、冒用政府機關或公務員名義犯之。
二、三人以上共同犯之。
三、以廣播電視、電子通訊、網際網路或其他媒體等傳播工具，
    對公眾散布而犯之。
前項之未遂犯罰之。

洗錢防制法第14條：
有第二條各款所列洗錢行為者，處七年以下有期徒刑，併科新臺
幣五百萬元以下罰金。
前項之未遂犯罰之。
前二項情形，不得科以超過其特定犯罪所定最重本刑之刑。

洗錢防制法第2條：
本法所稱洗錢，指下列行為：
一、意圖掩飾或隱匿特定犯罪所得來源，或使他人逃避刑事追訴
    ，而移轉或變更特定犯罪所得。
二、掩飾或隱匿特定犯罪所得之本質、來源、去向、所在、所有
    權、處分權或其他權益者。
三、收受、持有或使用他人之特定犯罪所得。